【裁判字號】    95,上訴,2384
【裁判日期】    951228
【裁判案由】    毒品危害防制條例
【裁判全文】
臺灣高等法院臺中分院刑事判決        95年度上訴字第2384號
上  訴  人  臺灣臺中地方法院檢察署檢察官
上  訴  人
即  被  告  丁○○
                    （
選任辯護人  王世宗  律師
被      告  甲○○
                      之2號
指定辯護人  洪主雯  律師
上列上訴人因被告違反毒品危害防制條例案件，不服臺灣臺中地
方法院九十五年度訴字第二一○三號中華民國九十五年八月三十
日第一審判決（起訴案號：臺灣臺中地方法院檢察署九十五年度
偵字第五二○四號），提起上訴，本院判決如下：
    主    文
原判決關於丁○○部分撤銷。
丁○○共同販賣第一級毒品，累犯，處有期徒刑柒年陸月。販賣
第一級毒品所得新臺幣壹仟元沒收；如全部或一部不能沒收時，
以其財產抵償之。
其餘上訴駁回。
    犯罪事實
一、丁○○於民國九十年間，曾因恐嚇取財、搶奪、竊盜等案件
    ，經臺灣臺中地方法院分別判處有期徒刑八月、三年二月、
    六月確定，經裁定定應執行刑為有期徒刑四年二月，於九十
    四年七月四日縮刑期滿執行完畢，於九十四年七月五日出監
    。
二、丁○○、甲○○、李東峰（另涉犯施用毒品案件，另由臺灣
    臺中地方法院檢察署檢察官偵辦）於九十五年二月二十一日
    上午十時許，共同至臺中市○○路○段二一九號八樓之一真
    實姓名年籍不詳綽號「阿吉」（另由臺灣臺中地方法院檢察
    署檢察官偵辦中）之成年男子之住處聊天，於同日十三時三
    十八分許，乙○○（另犯施用毒品及偽證罪，業經臺灣臺中
    地方法院分別判處有期徒刑七月、四月確定）以其使用之0
    000000000號行動電話撥打「阿吉」使用之000
    0000000號電話，與「阿吉」聯絡購買第一級毒品海
    洛因，綽號「阿吉」之成年人基於販賣第一級毒品海洛因營
    利之犯意，於電話中與乙○○談妥交易之數量、價格及交付
    毒品之時地。丁○○明知海洛因業經行政院衛生署公告列為
    毒品危害防制條例所列管之第一級毒品，不得製造、運輸、
    販賣及持有，竟與綽號「阿吉」之成年男子，共同基於販賣
    第一級毒品海洛因營利之犯意聯絡，意圖營利販賣海洛因，
    丁○○於同日十四時十五分許，依「阿吉」之指示，由不知
    情同時要外出購買便當、飲料之甲○○駕駛車牌號碼ＵＱ－
    一八七○號自小客車，由丁○○指示開往至臺中市○○路與
    健行路口，停車後由丁○○搖下車窗，自車前座將海洛因一
    小包交付乙○○，並收取現金新臺幣（下同）一千元，正在
    交易時適為臺中市警察局第二分局立人派出所警員何宗文、
    李明宜、鄭一信當場目擊，丁○○完成交易後，甲○○依丁○○指示駕駛上開自小客車往市區方向行駛，警員何宗文、
    鄭一信上前盤查乙○○，並自乙○○身上起出剛購買之海洛
    因毒品一小包（驗餘淨重○點○九公克，空包裝重○點二五
    公克），警員李明宜則騎乘機車追緝甲○○、丁○○。行至
    台中市○○路與太原路口某藥局，甲○○下車購買物品，上
    車後換由丁○○駕駛，將上開自小客車駛回臺中市○○路○
    段與山西路二段路口之「肯德雞速食店」停車場。甲○○、
    丁○○下車，返回「阿吉」住處，丁○○將收取之現金一千
    元交付綽號「阿吉」之成年人。於同日十五時二十五分許，
    甲○○、丁○○、李東峰下樓欲駕駛車牌號碼ＵＱ－一八七
    ○號自小客車離去之際，為警當場查獲。
三、案經台中市警察局第二分局報請臺灣臺中地方法院檢察署檢
    察官偵查起訴。
    理    由
甲、程序方面：
一、按被告以外之人於偵查中向檢察官所為陳述，除顯有不可信
    之情況者外，得為證據，同法第一百五十九條之一第二項定
    有明文。偵查中對被告以外之人（包括證人、鑑定人、告訴
    人、被害人及共同被告等）所為之偵查筆錄，或被告以外之
    人向檢察官所提之書面陳述，性質上均屬傳聞證據。惟現階
    段刑事訴訟法規定檢察官代表國家偵查犯罪、實施公訴，依
    法其有訊問被告、證人及鑑定人之權，證人、鑑定人且須具
    結，而實務運作時，檢察官偵查中向被告以外之人所取得之
    陳述，原則上均能遵守法律規定，不致違法取供，其可信度
    極高，職是，被告以外之人前於偵查中已具結而為證述，除
    反對該項供述得具有證據能力之一方，已釋明「顯有不可信
    之情況」之理由外，不宜以該證人未能於審判中接受他造之
    反對詰問為由，即遽指該證人於偵查中之陳述不具證據能力
    。且所謂不可信性情況，法院應審酌被告以外之人於陳述時
    之外在環境及情況，例如：陳述時之心理狀況、有無受到外
    力干擾等，以為判斷之依據。本件證人鄭一信、李明宜、何
    宗文、乙○○於九十五年五月二十三日檢察官偵查中，以證
    人之身分陳述，經告以具結義務及偽證處罰後，於命證人朗
    讀結文後具結，其係於負擔偽證罪之處罰心理下證述，並以
    具結擔保其供述之真實性，又無受其他不當外力干擾之情形
    ，其等未曾提及檢察官在偵查時有不法取供之情形，依上說
    明，其等於偵查中之證言自均具有證據能力。
二、次按，證人應命具結；證人依法應具結而未具結者，其證言
    不得作為證據，刑事訴訟法第一百八十六條第一項前段、第
    一百五十八條之三分別定有明文。是證人除有同法第一百八
    十六條第一項規定不得令其具結之情形外，均應令其具結，
    否則其證言即不具證據能力，不得採為判決基礎。查乙○○
    就被告是否觸犯本案犯罪而言，係就與待證事實有重要關係
    之親身知覺、體驗事實而陳述，乃屬證人之身分，依前揭法
    條之規定，自應依同法第一百八十六條第一項規定命其具結
    ，惟證人乙○○於九十五年二月二十二日檢察官偵查中所為
    陳述，訊問筆錄雖載有：「檢察官諭知具結之義務及偽證之
    處罰，並命證人朗讀結文後具結」（見九十五年度偵字第五
    二○四號卷第一三頁），然經本院遍查全卷，並無證人乙○○於該次具結之結文，是證人乙○○於該次作證時並未具結
    ，亦查無依法不得令其具結之情形，依上開說明，證人乙○○於九十五年二月二十二日偵查中向檢察官所為之陳述，即
    無證據能力。
三、再按，被告以外之人（包括證人、鑑定人、告訴人、被害人
    及共同被告等）於檢察事務官、司法警察官或司法警察調查
    中所為之陳述，與審判中不符時，其先前之陳述具有較可信
    之特別情況，且為證明犯罪事實存否所必要者，得為證據，
    刑事訴訟法第一百五十九條之二定有明文。所謂「前後陳述
    不符」之要件，應就前後階段之陳述進行整體判斷，以決定
    其間是否具有實質性差異，惟無須針對全部陳述作比較，陳
    述之一部分有不符，亦屬之。而所謂「較可信之特別情況」
    之情形，亦應就前後陳述時之各種外部情況進行比較，以資
    決定何者外部情況具有可信性。若陳述係在特別可信之情況
    下所為，則虛偽陳述之危險性即不高，雖係審判外陳述，或
    未經被告反對詰問，仍得承認其有證據能力。本件證人甲○○於警詢中固係基於被告身分接受訊問，並陳述關於其他被
    告丁○○有無涉犯本件犯罪之事項，而其之陳述並非違法取
    得，且證人甲○○與被告丁○○間係朋友關係，雙方並無仇
    恨怨隙之關係，應無憑空虛構以誣陷其他被告之可能，並於
    原審審理中到庭接受交互詰問，本件證人甲○○於警詢中之
    陳述與法院審理中之陳述有前後陳述不符之情形（詳後述）
    ，本院審酌其於警詢中之證述距案發日較近，當時記憶自較
    深刻，可立即反應所知，不致因時隔日久而遺忘案情；且較
    無來自被告或其他成員同庭在場之壓力而出於虛偽不實之指
    證，或事後串謀而故為迴護被告之機會，揆諸上開說明，其
    先前於警詢中所為之陳述，客觀上應具有較可信之特別情況
    ，且亦為證明犯罪事實存否所必要，依上揭規定，其於警詢
    中之證言自有證據能力。
四、又按，被告以外之人（包括證人、鑑定人、告訴人、被害人
    及共同被告等）於審判外之陳述雖不符刑事訴訟法第一百五
    十九條之一至之四等四條之規定，而經當事人於審判程序同
    意作為證據，法院審酌該言詞陳述或書面陳述作成時之情況
    ，認為適當者，亦得為證據；當事人、代理人或辯護人於法
    院調查證據時，知有刑事訴訟法第一百五十九條第一項不得
    為證據之情形，而未於言詞辯論終結前聲明異議者，視為有
    前項之同意，同法第一百五十九條之五定有明文。立法意旨
    在於傳聞證據未經當事人之反對詰問予以核實，原則上先予
    排除。惟若當事人已放棄反對詰問權，於審判程序中表明同
    意該等傳聞證據可作為證據；或於言詞辯論終結前未聲明異
    議，基於尊重當事人對傳聞證據之處分權，及證據資料愈豐
    富，愈有助於真實發見之理念，且強化言詞辯論主義，使訴
    訟程序得以順暢進行，上開傳聞證據亦均具有證據能力。本
    件證人甲○○、丁○○均曾於警詢中為陳述，其性質雖屬傳
    聞證據，惟查其等所為之上開警詢筆錄內容，業經本院審理
    時予以提示並告以要旨，且各經檢察官、辯護人及被告等人
    表示意見。當事人或辯護人已知上述筆錄乃傳聞證據，且均
    未於言詞辯論終結前對該等筆錄內容異議，依上開規定，是
    其等於警詢中之證言已擬制同意其有證據能力，本院審酌上
    開筆錄作成時，較無人情施壓或干擾，亦無不當取供之情形
    ，認為以之作為本案之證據亦屬適當，是其等於警詢中之證
    言自具有證據能力。
五、證人即共同被告甲○○於偵查中未經具結所為涉及上訴人即
    被告丁○○部分之偵訊筆錄（屬於證人性質之部分），不得
    作為證據：
    按證人、鑑定人依法應具結而未具結者，其證言或鑑定意見
    ，不得作為證據，刑事訴訟法第一百五十八條之三定有明文
    。而同法第一百五十九條之一第二項雖規定，被告以外之人
    於偵查中向檢察官所為之陳述，除顯有不可信之情況者外，
    得為證據。惟該被告以外之人（含共同被告、共犯、被害人
    、證人等），於偵查中向檢察官所為之陳述，性質上仍屬傳
    聞證據（即審判外之陳述），然因檢察官依法有訊問被告、
    證人及鑑定人之權，證人、鑑定人且須「具結」，而檢察官
    向被告以外之人所取得之陳述，原則上均能遵守法律規定，
    不致違法取供，其可信性極高，為兼顧理論與實務，因而規
    定除顯有不可信之情況者外，得為證據（參考刑事訴訟法第
    一百五十九條之一立法理由）。但被告以外之人於偵查中向
    檢察官所為之陳述，仍應依法具結，始有證據能力（參照最
    高法院九十四年度台上第一六四四號判決意旨）。經查，本
    件被告丁○○與共同被告甲○○就犯罪事實欄所示之犯行，
    經檢察官起訴係互有共犯關係之人，共同被告甲○○就被告
    丁○○之案件，具證人之適格，當應依人證之調查程序為之
    。本件檢察官於九十五年二月二十二日、同年五月二十三日
    、同年七月十日訊問共同被告甲○○時，係以被告之身分予
    以訊問，有該訊問筆錄在卷可佐（見九十五年度偵字第五二
    ○四號卷第一四、一五頁、第七三至七五頁、第一一六至一
    一八頁），檢察官並未以證人身分傳訊甲○○，亦未令其依
    法具結，關於共同被告甲○○上開未經具結之偵訊筆錄，對
    被告丁○○之案件而言，性質上既屬於證人，檢察官未依法
    令其具結，依法自不得作為證據。
六、證人即共同被告丁○○於偵查中未經具結所為涉及被告甲○○部分之偵訊筆錄（屬於證人性質之部分），不得作為證據
    ：
    按證人、鑑定人依法應具結而未具結者，其證言或鑑定意見
    ，不得作為證據，刑事訴訟法第一百五十八條之三定有明文
    。而同法第一百五十九條之一第二項雖規定，被告以外之人
    於偵查中向檢察官所為之陳述，除顯有不可信之情況者外，
    得為證據。惟該被告以外之人（含共同被告、共犯、被害人
    、證人等），於偵查中向檢察官所為之陳述，性質上仍屬傳
    聞證據（即審判外之陳述），然因檢察官依法有訊問被告、
    證人及鑑定人之權，證人、鑑定人且須「具結」，而檢察官
    向被告以外之人所取得之陳述，原則上均能遵守法律規定，
    不致違法取供，其可信性極高，為兼顧理論與實務，因而規
    定除顯有不可信之情況者外，得為證據（參考刑事訴訟法第
    一百五十九條之一立法理由）。但被告以外之人於偵查中向
    檢察官所為之陳述，仍應依法具結，始有證據能力（參照最
    高法院九十四年度台上第一六四四號判決意旨）。經查，本
    件被告甲○○與共同被告丁○○就檢察官起訴之犯罪事實，
    經檢察官起訴係互有共犯關係之人，共同被告丁○○就被告
    甲○○之案件，具證人之適格，當應依人證之調查程序為之
    。本件檢察官於九十五年二月二十二日、同年五月二十三日
    、同年七月十二日訊問共同被告丁○○時，係以被告之身分
    予以訊問，有該訊問筆錄在卷可佐（見九十五年度偵字第五
    二○四號卷第一六、一七頁、第七四、七五頁、第一二四至
    一二六頁），檢察官並未以證人身分傳訊丁○○，亦未令其
    依法具結，關於共同被告丁○○上開未經具結之偵訊筆錄，
    對被告甲○○之案件而言，性質上既屬於證人，檢察官未依
    法令其具結，依法自不得作為證據。
乙、實體方面：
壹、被告丁○○有罪部分：
一、訊據上訴人即被告丁○○固坦承確實有於九十五年二月二十
    一日十四時十五分許，依「阿吉」指示，由甲○○駕駛號碼
    ＵＱ－一八七○號自小客車外出，由伊持一小包東西，到臺
    中市○○路與健行路口交給乙○○，並當場收取乙○○一千
    元，有將一千元轉交給綽號「阿吉」之成年人等情，惟矢口
    否認有上揭販賣第一級毒品海洛因之犯行，辯稱：那包東西
    是用衛生紙包裝，伊真的不知道那包東西是海洛因，整個過
    程中都沒有打開那包東西過。去現場時，乙○○將錢遞進車
    內，當時他說一千元是他要還給阿吉的，伊也不知道那包白
    色東西是要賣錢的，當時伊心理有很多的疑問云云。經查：
  (一)證人乙○○於原審審理時到庭結證稱：「（問：你在九十五
    年二月二十一日下午二點十五分在臺中市○○路與健行路口
    之加油站前，有無向一部自用小客車之人購買何物？）在台
    中市○○路與健行路口之加油站旁角落，向該部自小客車的
    人買了一包海洛因，價錢一千元，當時我是先打電話給『阿
    吉』，向其表示要購買海洛因，我們約好地點，當時車停下
    來，並沒有熄火，自用小客右前車窗只開一點點，當時我把
    一千元遞進副駕駛座即右前座內，車內的人就拿一包海洛因
    給我，海洛因是用塑膠夾鏈袋裝著的，並沒有用何物包著。
    只是一包塑膠夾鏈袋而已，並沒有用衛生紙或其他東西包著
    ，當時我騎黑色機車到現場，我有跟『阿吉』說明，目標很
    明顯，所以該車就直接開到我面前停下，並把車窗搖下一點
    ，我就將錢遞進去，我並沒有跟對方說話，也看不清楚是何
    人，車內應該坐有二人，一個人開車，一個人拿海洛因給我
    的。」、「（問：你以前有無向『阿吉』買過毒品？）這是
    第二次，在這之前約七、八天左右有跟『阿吉』購買過一次
    海洛因，也是用電話聯絡的，交易模式也一樣，費用也是一
    千元，時間是在下午六點左右，地點是在五權路與學士路附
    近的一條街口該處的加油站再下來一點。」、「（問：你第
    一次、第二次購買毒品，送貨的人有開的交通工具是否一樣
    ？）第一次是開紅色喜美的車子，第二次並沒有注意到車子
    的特徵。」、「我真的沒有看到他。我是在警局內警察跟我
    說，已經將藥頭抓到，我才說是向丁○○買的，但當時我並
    沒有看清楚。」、「（問：你有無在九十五年二月二十一日
    十三點三十八分開始，以你的行動電話打給『阿吉』？）有
    的。我是要向『阿吉』約購買毒品，我約打了五通電話，我
    用0000000000號行動電話，打0000000000號行動電話給『阿
    吉』，約交貨的方式、地點，約我在何處等候，第一次在學
    士路等候，之後再叫我改地點約在上開地點等候交貨。」、
    「（問：你有無說一千元拿給『阿吉』？）當時我並沒有講
    話。我記得我拿到毒品時，並沒有說任何話，對方也沒有說
    任何話。」等語（見原審卷第八一至八四頁）；證人何宗文
    警員於偵查中證稱：「當時看到一台機車上面坐著乙○○在
    打電話，東張西望，我們三個覺得乙○○很可疑，看起來很
    像有施用毒品，依直覺認為他可能有交易不法情事，我就在
    大雅路口埋伏，鄭一信、李明宜是到健行路口埋伏，約五分
    鐘後，一台粉紅色三陽喜美自小客車車號ＵＱ─一八七○靠
    近大雅跟健行路口，停在路邊，坐在機車上的乙○○就起來
    走近車子，然後從口袋裡把錢拿出來，看不清楚是多少錢，
    我們當時距離他們十幾公尺，沒有被其他障礙物遮住，當時
    車上坐著甲○○、丁○○，是甲○○開車，當初他們是從大
    雅路開過來，乙○○看到了是把錢交給丁○○，丁○○把一
    包白色的東西交給乙○○，．．．我和鄭一信就跟乙○○說
    我們剛才有看到他們交易毒品的經過，他自己就從口袋裡把
    一包毒品拿出來。」等語（見偵查卷第七一、七二頁）；證
    人李明宜警員於原審審理時到庭結證稱：「當天是巡邏勤務
    ，經過大雅路加油站前，在轉角路口發現乙○○在該處等候
    ，我們覺得乙○○有問題，我們於一、二十公尺處觀望，就
    發現一部粉紅色三陽喜美之自小客車，從大雅路往市區方向
    開到加油站的前方，乙○○就從其等候處往後走近喜美自小
    客車車牌 UQ-1870號旁，乙○○靠近右車門副駕駛座旁，先
    有類似拿錢進去的動作，其車內的人就拿東西給乙○○的動
    作，當時我和車子有距離並不是看得很清楚他們的交易情形
    。」等語（見原審卷第八五頁），依上開證人證述之內容，
    足認證人乙○○於購買第一級毒品後，旋被警員何宗文、鄭
    一信當場在其身上查獲向被告丁○○購買之第一級毒品海洛
    因一小包，證人乙○○於原審證述購買海洛因之情節與上開
    證人李明宜、何宗文證述之內容相符，其等證詞自堪予採信
    。又本件自證人乙○○身上查獲扣案之白粉一包，經送往法
    務部調查局鑑定結果，含第一級第六項毒品海洛因成分（淨
    重○點○九公克，空包裝重○點二五公克），有該局九十五
    年四月十七日調科壹字第一二○○一七七四一號鑑定通知書
    影本一件附卷可稽（見原審卷第六一頁），足證被告丁○○
    交付予證人乙○○之物品確係海洛因。
  (二)被告丁○○與甲○○於原審均供稱：0000000000
    號行動電話並不是伊等所有，該電話是阿吉在使用等語（見
    原審卷第五二頁），而該行動電話於九十五年二月間之租用
    人係案外人朱愿儀，有通聯調閱查詢單一件在卷為憑（見九
    十五年度偵字第五二○四號卷第二六頁），又證人乙○○於
    九十五年二月二十一日下午十三時三十八分起至同日十四時
    十一分止，以其所使用之0000000000號行動電話
    撥打綽號阿吉之人使用之0000000000號行動電話
    ，而在該時段二支電話共有五通通聯紀錄，此有該0000
    000000號行動電話通聯紀錄一份在卷可稽（見偵查卷
    第四○頁），參諸證人乙○○於原審證稱：「（問：你有無
    在九十五年二月二十一日十三點三十八分開始，以你的行動
    電話打給『阿吉』？）有的。我是要向『阿吉』約購買毒品
    ，我約打了五通電話，我用0000000000號行動電話，打0000
    000000號行動電話給『阿吉』，約交貨的方式、地點。」等
    語（見原審卷第八四頁），足認證人乙○○於原審所為之證
    詞與事實相符，亦堪予採信。
  (三)證人乙○○於原審證稱：「當時我把一千元遞進副駕駛座即
    右前座內，車內的人就拿一包海洛因給我，海洛因是用塑膠
    夾鏈袋裝著的，並沒有用何物包著。只是一包塑膠夾鏈袋而
    已，並沒有用衛生紙或其他東西包著。」、「（問：你有無
    說一千元拿給『阿吉』？）當時我並沒有講話。我記得我拿
    到毒品時，並沒有說任何話，對方也沒有說任何話。」等語
    （見原審卷第八一頁、第八四頁），雖被告丁○○辯稱：是
    「阿吉」叫我拿一包東西給乙○○，那包東西是用衛生紙包
    裝，我拿給乙○○之後，乙○○拿一千元給我，說要還給「
    阿吉」的等語，惟被告丁○○此部分所辯與證人乙○○證述
    之內容不符，被告丁○○此部分之辯解顯係推諉之詞，委無
    可取。而被告丁○○交付證人乙○○之海洛因既係用塑膠夾
    鏈袋包裝，被告丁○○辯稱不知是海洛因云云，亦難予採信
    。
  (四)證人乙○○於九十五年五月二十三日在臺灣臺中地方法院檢
    察署檢察官偵查中證稱：「（問：為何在大雅和健行路口交
    一千元給丁○○？）我沒有交給丁○○，我是向阿吉仔買的
    ，我把錢交給開粉紅色車子的人。我不知道車子內有幾人，
    我只知道看到前座有二人。這二人不是在庭的甲○○、丁○○．．．」等語（見偵查卷第七五頁），核證人乙○○於該
    日偵查中供前具結後所為之陳述，係虛偽之陳述，並與案情
    有重要關係之事項，證人乙○○因犯偽證罪，業經臺灣臺中
    地方法院九十五年度訴字第二七○七號判處有期徒刑四月確
    定，是證人乙○○於九十五年五月二十三日偵查中之證詞，
    係虛偽之陳述，自難予採信。
  (五)證人甲○○於原審審理時證稱：「（問：你們到加油站之後
    ，有無看到丁○○交付何物給乙○○？）我在開車，我沒有
    看到。」、「（問：當時丁○○從口袋或從手上有無拿出那
    包東西？）我沒有注意到。」、「（問：你有無看到乙○○
    丟了一千元到車內？）我沒印象，我沒有注意看。」、「（
    問：交貨之後，你有無問丁○○，在做何事？）我沒有問，
    我沒有懷疑過。」等語（見原審卷第一○一、一○二頁），
    惟查，證人甲○○於警詢時證稱：「我於九十五年二月二十
    一日十三時三十分許到臺中市○○區○○路某公寓大樓八樓
    （地址不清楚）找丁○○聊天，丁○○叫我陪他出去，並要
    我駕駛該部自小客車車號ＵＱ－一八七○載他到臺中市市區
    找人，我由文心路左轉大雅路直行至健行路口加油站前叫我
    停車，我就見到乙○○走上前來手裡拿新台幣一千元交給丁○○，丁○○從身上背包內拿出一小包白色粉狀物品交給乙○○後就叫我開車直行，我有問丁○○剛剛一小包白色粉狀
    物品是什麼東西，丁○○告訴我是海洛因毒品．．．」等語
    （見警卷第三、四頁），顯見證人甲○○對於被告丁○○有
    無交付第一級毒品海洛因予乙○○之情節，於警詢及原審審
    理時證述之內容前後不符，而被告丁○○交付海洛因予證人
    乙○○之情節，證人甲○○於警詢中證述之內容核與證人乙○○、李明宜、何宗文於原審證述之情節相符，本院參酌證
    人甲○○與被告丁○○係朋友關係，二人間並無任何怨隙，
    依一般人之常情，證人甲○○實無憑空任意捏造事實誣陷被
    告丁○○之理。且衡諸常情，證人甲○○與被告丁○○為本
    案檢察官起訴之共同被告，證人甲○○於原審證述之證詞顯
    係為自己或被告丁○○推諉卸責之詞，故就證人甲○○於警
    詢中所為不利於被告丁○○之證詞，因與證人乙○○、李明
    宜、何宗文所述較為相符，本院認為證人甲○○於警詢中所
    述較為真實可採，其於原審審理中所為證詞，與事實不符，
    顯係迴護被告丁○○之詞，自不足採信。
  (六)依前揭證據資料，足認被告丁○○於九十五年二月二十一日
    十四時十五分許，依「阿吉」指示，由不知情之甲○○駕駛
    車牌號碼ＵＱ－一八七○號自小客車，至臺中市○○路與健
    行路口，由被告丁○○搖下車窗，自車前座將海洛因一小包
    交付證人乙○○，並收取現金一千元，堪予認定被告丁○○
    與綽號「阿吉」之人基於共同之犯意聯絡，以一千元之價額
    販賣海洛因予乙○○，然綽號「阿吉」之人與被告丁○○究
    竟有無獲利若干，因本案目前並未查獲綽號「阿吉」之人，
    被告丁○○亦否認犯罪，而無法確切查明綽號「阿吉」之人
    實際販入海洛因之進價，並計算其獲利數額。惟徵以毒品海
    洛因價格昂貴，取得不易，且毒品危害防制條例所定販賣第
    一級毒品海洛因之法定刑為死刑或無期徒刑，得併科一千萬
    元以下罰金，刑責甚重，加以有關機關查緝甚嚴，風險甚高
    ，且據證人乙○○於原審之證述，綽號「阿吉」之人販賣海
    洛因之犯行不止一次，若無利可圖，綽號「阿吉」之人豈有
    甘冒被查緝法辦重刑之危險，平白轉手他人之可能，是以綽
    號「阿吉」之人販入海洛因之價格必較售出價格低廉，顯然
    綽號「阿吉」之人販賣海洛因予他人，以賺取差價牟利甚明
    。綜上推論，本院認為綽號「阿吉」之人出售海洛因予乙○○之行為，應係高於進價出售，並有從中賺取價差牟利之意
    圖，應屬合理之認定，是以綽號「阿吉」之人販賣海洛因與
    乙○○，被告丁○○依綽號「阿吉」之人之指示，交付海洛
    因予乙○○，被告丁○○與綽號「阿吉」之人有共同營利販
    賣之意圖，堪予認定，被告丁○○辯稱不知交付予乙○○之
    物品是海洛因云云，係推諉之詞，不足採信。
二、按海洛因係毒品危害防制條例第二條第二項第一款所定之第
    一級毒品，不得非法販賣。是核被告丁○○所為，係犯毒品
    危害防制條例第四條第一項之販賣第一級毒品（海洛因）罪
    。被告丁○○持有海洛因之目的既係為供販賣之用，則其持
    有海洛因之行為應為販賣海洛因之高度行為所吸收，不另論
    罪。
三、被告行為後，刑法於九十四年二月二日修正公布、刑法施行
    法於九十五年六月十四日修正公布，並均於九十五年七月一
    日施行，關於本案應適用之新舊法，茲比較如下：
  (一)修正後刑法第二條第一項規定，已將新舊法律適用之「從新
    從輕」原則，改採「從舊從輕」原則，而此規定僅係規範行
    為後法律變更所生新舊法律比較適用之準據法，並非實體刑
    罰法律，自不生行為後法律變更之比較適用之問題，於九十
    五年七月一日刑法施行後，應逕行適用新法第二條第一項之
    規定，為「從舊從輕」之比較（最高法院九十五年五月二十
    三日第八次刑事庭會議決議第一點第一項參照）。又修正後
    刑法第十一條係增訂刑法於其他法律有「保安處分」之規定
    者，亦適用之，亦無關犯罪行為可罰性之變更，亦應逕行適
    用新法第十一條之規定。
  (二)法定刑中罰金刑部分：刑法第三十三條第五款業經修正公布
    ，修正後刑法第三十三條第五款規定「罰金：新臺幣一千元
    以上，以百元計算之」，與修正前刑法第三十三條第五款規
    定「罰金：（銀元）一元以上」不同。比較修正前後之罰金
    刑輕重，該罰金刑之最低刑度於修法後已有加重，故以九十
    五年七月一日修正施行前之刑法規定較有利於被告，依刑法
    第二條第一項前段規定，本案關於被告丁○○犯毒品危害防
    制條例第四條第一項販賣第一級毒品罪之法定罰金刑最低度
    部分，自應適用行為時之法律（修正前刑法第三十三條第五
    款）決定其罰金部分之最低刑。
  (三)又刑法第二條第一項之規定，係規範行為後「法律變更」所
    生新舊法比較適用之準據法，故被告行為後刑法條文之修正
    ，對於被告並無有利或不利之情形者（例如新舊法處罰輕重
    相同，犯罪構成要件亦無寬嚴之別等），即無適用修正後刑
    法第二條第一項之規定比較新舊法適用之問題。查九十四年
    二月二日修正公布，而於九十五年七月一日生效實施之新刑
    法（下稱新刑法）第二十八條雖將舊法之「實施」修正為「
    實行」。其中「實施」一語，涵蓋陰謀、預備、著手及實行
    之概念在內，其範圍較廣；而「實行」則著重於直接從事構
    成犯罪事實之行為，其範圍較狹；二者之意義及範圍固有不
    同，但對於被告丁○○與綽號阿吉之成年人共同基於販賣第
    一級毒品海洛因之犯意聯絡，由綽號阿吉之成年人販入海洛
    因，交由被告丁○○販賣之情形而言，刑法第二十八條之修
    正內容，對於被告丁○○並無「有利或不利」之影響。又新
    刑法第四十七條雖將舊刑法修正限制為受徒刑之執行完畢，
    或一部之執行而赦免後，五年以內「故意」再犯有期徒刑以
    上之罪者，始成立累犯。但上述新舊法之規定，對於本件被
    告丁○○「故意」犯販賣海洛因罪，亦無所謂「有利或不利
    」之情形。依上說明，應無適用修正後刑法第二條第一項之
    規定比較新舊法適用之問題（參見最高法院九十五年度台上
    字第五五八九號判決意旨）。是本件關於被告丁○○成立共
    犯及累犯部分，毋庸依刑法第二條第一項規定為新舊法之比
    較，而應逕依修正前之刑法第二十八條及第四十七條規定，
    論以共犯及累犯。
四、被告丁○○與綽號「阿吉」之成年人，就上揭販賣第一級毒
    品海洛因之犯行，彼此間有犯意聯絡及行為分擔，應依修正
    前刑法第二十八條規定論以共同正犯。又被告丁○○曾因恐
    嚇取財、搶奪、竊盜等案件，經臺灣臺中地方法院分別判處
    有期徒刑八月、三年二月、六月確定，經裁定定應執行刑為
    有期徒刑四年二月，於九十四年七月四日縮刑期滿執行完畢
    ，於九十四年七月五日出監，有臺灣高等法院被告前案紀錄
    表及臺灣臺中地方法院檢察署刑案資料查註紀錄表各一份在
    卷足按，被告丁○○於受有期徒刑之執行完畢後，五年以內
    故意再犯本件有期徒刑以上之罪，不論依修正前之刑法第四
    十七條，或修正後之刑法第四十七條第一項之規定，均構成
    累犯，對被告丁○○而言並無有利或不利之情形，自不生新
    舊法比較之問題，應逕依修正前刑法第四十七條之規定，論
    以累犯，被告丁○○所犯販賣第一級毒品部分之法定刑為死
    刑或無期徒刑部分，依刑法第六十四條第一項、第六十五條
    第一項之規定，不得加重其刑外，僅就其餘罰金刑部分加重
    其刑。又按毒品危害防制條例第四條第一項規定：「製造、
    運輸、販賣第一級毒品者，處死刑或無期徒刑；處無期徒刑
    者，得併科新台幣一千萬元以下罰金」，其法定刑為死刑、
    無期徒刑，別無其他自由刑之規定，刑度可謂重大。而被告
    丁○○僅販賣第一級毒品海洛因一包給乙○○一次，即被警
    查獲，販賣所得僅有一千元，且在乙○○身上為警查獲之第
    一級毒品海洛因僅一包（淨重○點○九公克），數量不多，
    尚未造成無可彌補之鉅大危害，又本案證人乙○○係直接向
    綽號「阿吉」之人聯絡購買海洛因，被告丁○○係承「阿吉
    」之指示而犯罪，並非主要之販毒者，足證被告丁○○並非
    販賣毒品之大盤或中盤商，觀諸被告丁○○造成社會整體侵
    害之程度尚非鉅大，犯罪情節較輕，衡其犯罪情狀尚非無可
    憫恕，以其所犯之罪之最低法定刑為無期徒刑而言，即令處
    以法定最低度之刑，猶嫌過重，爰依修正前刑法第五十九條
    之規定（按：九十四年二月二日修正前刑法第五十九條規定
    ：「犯罪之情狀可憫恕者，得酌量減輕其刑」，修正後刑法
    第五十九條則規定：「犯罪之情狀顯可憫恕，認科以最低度
    刑仍嫌過重者，得酌量減輕其刑」，上開條文修正前與修正
    後雖用語不同，但實質內涵則相同，對被告丁○○而言並無
    有利或不利之情形，自不生新舊法比較之問題，應逕依修正
    前刑法第五十九條認定之），酌量減輕其之刑度，方屬公允
    衡平。又依修正前刑法第六十五條第二項規定，無期徒刑減
    輕者，為七年以上有期徒刑。而依修正後刑法第六十五條第
    二項則規定，無期徒刑減輕者，為二十年以下十五年以上有
    期徒刑。依刑法第二條第一項規定，比較結果，自以修正前
    之刑法第六十五條第二項規定對被告丁○○較為有利，自應
    適用對被告丁○○有利之修正前刑法第六十五條第二項規定
    ，作為本案減輕刑度之依據。
五、原審法院認被告丁○○犯行事證明確，而予論罪科刑，固屬
    有見，惟查：(1)警方在證人乙○○身上起獲海洛因一包（淨
    重○點○九公克），係乙○○向被告丁○○所購得之毒品，
    此部分海洛因業已交付乙○○持有，應另於證人乙○○施用
    毒品案件為處理（註：該包海洛因業經臺灣臺中地方法院九
    十五年訴字第一三六四號判決宣告沒收銷燬），本院認為在
    本案無依毒品危害防制條例第十八條第一項之規定為宣告沒
    收銷燬之必要。原判決將被告丁○○已販賣而交付予證人乙○○持有施用之毒品海洛因一小包併為沒收銷燬之諭知，尚
    有未洽。(2)又毒品危害防制條例第十九條第一項前段之規定
    ，雖採義務沒收主義，惟未規定「不問屬於犯人與否，沒收
    之」，故仍應適用刑法第三十八條第三項前段之規定，以屬
    於犯人所有者為限，始應予沒收（參照最高法院九十三年度
    台上字第二八二五號判決）。警方在證人乙○○身上查獲海
    洛因包裝用之空包裝袋一個（重○點二五公克），已經由被
    告丁○○販賣交付予乙○○所有，已非綽號「阿吉」之人所
    有，自不得依毒品危害防制條例第十九條第一項前段之規定
    諭知沒收，乃原判決仍認定此包裝海洛因之空包裝袋一個係
    「阿吉」之人所有，而在主文欄丁○○項下一併諭知沒收，
    自嫌失據。
六、本院審酌全案情節，認為檢察官上訴指摘原判決就被告丁○○部分量刑過輕，請求從重量刑，固無可取，被告丁○○否
    認犯罪及認原審量刑過重而提起上訴，雖無理由，惟原判決
    既有前揭可議之處，自應由本院將原判決關於被告丁○○部
    分撤銷改判。爰審酌被告丁○○犯罪之動機、目的、手段、
    智識程度、有多次犯罪前科紀錄等，不知戒慎惕勵，竟無視
    於政府制定毒品危害防制條例之立法美意，及國家對於杜絕
    毒品犯罪之禁令，販賣第一級毒品海洛因，危害國民身體健
    康及社會治安，並造成毒品之泛濫，暨犯罪後猶飾詞否認犯
    行等一切情狀，量處如主文第二項所示之刑，以資懲儆。再
    按毒品危害防制條例第十九條第一項規定，犯第四條至第九
    條、第十二條、第十三條或第十四條第一項、第二項之罪者
    ，其供犯罪所用或因犯罪所得之財物，均沒收之。係採義務
    沒收主義，且金錢為代替物，重在兌換價值，而不在原物，
    自難拘泥於沒收原物之理論，認沒收販賣毒品所得之金錢，
    以當場查獲扣押者為限，苟能證明其為販賣毒品所得之金錢
    ，均應予以沒收（參照最高法院九十二年度台上字第五二二
    七號判決）。是販賣毒品所得之金錢，無論已否扣案，如仍
    屬存在，即應依法沒收。經查被告丁○○與綽號「阿吉」之
    人共同販賣毒品海洛因予證人乙○○之所得為一千元，上開
    金額乃被告丁○○與綽號「阿吉」之人販賣毒品所得之財物
    ，雖未扣案，然無證據證明已不存在，仍應依毒品危害防制
    條例第十九條第一項之規定宣告沒收，如全部或一部不能沒
    收時，依同條項之規定，應以其財產抵償之。至於警方在證
    人乙○○身上查獲之第一級毒品海洛因一包（不含包裝袋，
    驗餘淨重○點○九公克），係乙○○向被告丁○○與綽號「
    阿吉」之人所購得之毒品，此部分海洛因業已交付乙○○持
    有，應另於證人乙○○施用毒品案件為處理，本院認無依毒
    品危害防制條例第十八條第一項之規定為宣告沒收銷燬之必
    要。又警方在證人乙○○身上查獲海洛因包裝用之空包裝袋
    一個（重○點二五公克），已經由被告丁○○販賣交付予乙○○所有，已非綽號「阿吉」之人所有，自不得依毒品危害
    防制條例第十九條第一項前段之規定諭知沒收。再乙○○撥
    打綽號「阿吉」之成年人使用之門號0000000000
    號行動電話聯絡購買毒品之事宜，惟該000000000
    0號行動電話於九十五年二月間之租用人係案外人朱愿儀，
    有通聯調閱查詢單一件在卷為憑（見九十五年度偵字第五二
    ○四號卷第二六頁），是該行動電話既非屬共犯綽號「阿吉
    」之人或被告丁○○所有之物，且非屬違禁物，核與沒收之
    要件不符，故不予宣告沒收。
七、被告丁○○於本院聲請再傳訊證人乙○○，以證明在乙○○
    身上查獲之毒品是用衛生紙包著云云，本院審酌證人乙○○
    於原審審理中，業經到庭結證明確，並於原審審理中賦予被
    告詰問之機會，自無再予重複傳訊證人乙○○就已明白之同
    一事實作證及對質之必要。又被告丁○○之供詞雖與證人乙○○證述之內容不同，惟此並不構成重複傳喚證人乙○○之
    事由，附此敘明。
八、被告丁○○不另為無罪之諭知部分：
  (一)公訴人另認被告丁○○以同一手法，先後又於九十五年二月
    二十一日在台中市○○路口旁之加油站，販賣海洛因一包予
    不詳姓名年籍者，並收取現金，隨後甲○○、被告丁○○再
    駕駛上開小客車沿臺中市○○路右轉英才路，於英才路口超
    商前，被告丁○○同樣販賣第一級毒品一包予不詳姓名年籍
    者，並收取現金後，因認被告丁○○另涉有多次販賣第一級
    毒品海洛因之犯行云云。
  (二)訊據被告丁○○堅決否認有上述第二次、第三次之販賣毒品
    行為，辯稱：伊僅有到英才路口超商前，依綽號「阿吉」者
    之指示，去拿汽車申報遺失之證明單等語。
  (三)經查，證人李明宜於原審審理時證述：伊自大雅路與健行路
    口加油站之後，因同事去逮捕乙○○，只有伊一人跟監，且
    保持一段距離，只知丁○○有搖下車窗與人傳遞東西，但沒
    有目擊傳遞東西為何，亦無法確認車內的人交付的是何東西
    等語（見原審卷第八五、八六頁），依證人李明宜之證詞，
    顯見其並未明確目擊被告丁○○之第二、三次之販毒行為，
    本件又未查扣任何被告丁○○所販賣之毒品，亦未查獲購買
    毒品之人，自難依證人李明宜證述之內容認定被告丁○○有
    第二、三次之販毒行為。此外，復查無其他積極證據足以證
    明被告丁○○有第二、三次販賣第一級毒品之犯行。因此有
    關公訴意旨認被告丁○○第二、三次販賣第一級毒品之犯行
    ，應屬犯罪不能證明。惟此部分公訴人認為與上開論罪科刑
    有罪之部分有修正前刑法連續犯裁判上一罪之關係，本院自
    不另為無罪之諭知，併此敘明。
貳、被告甲○○無罪部分：
一、公訴意旨略以：被告甲○○與真實姓名年籍不詳綽號「阿吉
    」之成年男子基於意圖營利之概括犯意聯絡，由「阿吉」自
    不詳姓名年籍者販入第一級毒品海洛因後，以其使用之行動
    電話為對外聯絡工具，被告甲○○、丁○○再依「阿吉」指
    示駕駛自小客車，將毒品交付與不特定之購毒者，並收取現
    金。嗣於九十五年二月二十一日十時許，被告甲○○、李東
    峰、丁○○共同至臺中市○○路○段二一十九號八樓之一「
    阿吉」住處聊天，於同日十三時三十八分許，乙○○以電話
    與「阿吉」聯絡購買第一級毒品海洛因，被告甲○○、丁○○於同日十四時十五分許，依「阿吉」指示，駕駛車牌號碼
    ＵＱ－一八七○號自小客車，至臺中市○○路與健行路口，
    由丁○○搖下車窗，自車前座將海洛因一小包交付乙○○，
    並收取現金一千元，為臺中市警察局第二分局立人派出所警
    員何宗文、李明宜、鄭一信當場目擊，被告甲○○、丁○○
    完成交易後，駕駛上開自小客車往市區方向行駛，警員何宗
    文、鄭一信上前盤查乙○○，並自乙○○身上起出海洛因毒
    品一小包，警員李明宜則騎乘機車追緝被告甲○○、丁○○
    。被告甲○○、丁○○又以同一手法，在台中市○○路口之
    加油站販賣海洛因一包予不詳姓名年籍者，並收取現金，隨
    後被告甲○○、丁○○再駕駛上開小客車沿臺中市○○路右
    轉英才路，於英才路口超商前，丁○○同樣販賣第一級毒品
    一包予不詳姓名年籍者，嗣後轉由丁○○駕車返回，因認被
    告甲○○亦涉犯毒品危害防制條例第四條第一項之販賣第一
    級毒品罪嫌等語。
二、公訴人認被告甲○○涉有販賣第一級毒品海洛因之罪嫌，無
    非係以被告甲○○有開車載丁○○外出，並由丁○○將海洛
    因毒品交給乙○○，因而推論被告甲○○、丁○○與真實姓
    名年籍不詳綽號「阿吉」之成年男子有販賣海洛因之概括犯
    意聯絡及行為分擔等情。惟被告甲○○於原審固坦承確實有
    於九十五年二月二十一日十四時十五分許，依「阿吉」指示
    ，由其駕駛號碼ＵＱ－一八七○號自小客車搭載丁○○，到
    臺中市○○路與健行路口，由丁○○持一小包東西，交給乙○○，並當場收取乙○○一千元，惟堅決否認有何販賣第一
    級毒品海洛因之犯行，辯稱：伊是要跟丁○○去買東西的，
    並不知道丁○○要出去交易毒品等語。
三、按犯罪事實應依證據認定之，無證據不得認定犯罪事實；又
    不能證明被告犯罪者，應諭知無罪之判決，刑事訴訟法第一
    百五十四條第二項、第三百零一條第一項分別定有明文。次
    按認定不利於被告之事實，須依積極證據，茍積極證據不足
    為不利被告事實之認定，即應為有利於被告之認定，更不必
    有何有利之證據；事實之認定，應憑證據，如未能發現相當
    證據，或證據不足以證明，自不能以推測或擬制之方法，以
    為裁判之基礎；且認定犯罪事實所憑之證據，雖不以直接證
    據為限，間接證據亦包括在內，然而無論直接證據或間接證
    據，其為訴訟上之證明，須於通常一般之人均不致有所懷疑
    ，而得確信其為真實之程度者，始得據為有罪之認定，倘其
    證明尚未達到此一程度，而有合理之懷疑存在而無從使事實
    審法院得有罪之確信時，即應由法院為諭知被告無罪之判決
    ；又檢察官對於起訴之犯罪事實，仍應負提出證據及說服之
    實質舉證責任。倘其所提出之證據，不足為被告有罪之積極
    證明，或其指出證明之方法，無從說服法院以形成被告有罪
    之心證，基於無罪推定之原則，自應為被告無罪判決之諭知
    （最高法院三十年上字第八一六號、四十年台上字第八六號
    、七十六年台上字第四九八六號、九十二年臺上字第一二八
    號判例意旨參照）。經查：
  (一)證人丁○○於警詢及原審審理時均證述：九十五年二月二十
    一日十四時許在「阿吉」之住處，因想喝飲料，故進入「阿
    吉」之房間向「阿吉」借出入大門之感應扣及錀匙，阿吉知
    道伊想外出拜託伊順便將一包白色東西用衛生紙包起來，叫
    伊拿到大雅路與健行路口加油站給壹個騎黑色機車之男子。
    伊要出門前問在客廳看電視之甲○○要一起出去？甲○○稱
    好，因為甲○○對臺中市之路較熟，因此由他開車，伊沒有
    告訴他「阿吉」要伊送東西的事，只有叫他在大雅路與健行
    路加油站停一下。伊等到時那個等候之人走到車旁拿一千元
    給伊，說這一千元是要還給「阿吉」的要伊轉交。伊並交付
    那包白色的東西，但不知道那是海洛因，後來又再去大雅路
    與英才路旁之加油站，向一個人拿車子的資料，該車之資料
    是甲○○開車的那部紅色車子資料，只有一張紙而已。伊並
    沒有拿一包東西給路旁等候的人，他也沒有交付一千元。回
    到「阿吉」住處伊直接到「阿吉」房間將在大雅路健行路加
    油站等之男子所交付一千元及車子資料交給「阿吉」後就回
    客廳與甲○○、李東峰坐著看電視，後來伊與甲○○、李東
    峰下樓不久，在肯德雞停車場被警方逮捕等語。依證人丁○○之證述內容，關於證人丁○○證稱：是「阿吉」叫我拿一
    包東西給乙○○，那包東西是用衛生紙包裝，我拿給乙○○
    之後，乙○○拿一千元給我，說要還給「阿吉」等情，核與
    證人乙○○證述之內容不符，此部分之證詞難予採信外（詳
    如前述），其餘關於「阿吉」託丁○○送東西及丁○○回來
    轉交現金部份均是只有「阿吉」與丁○○在場，而丁○○受
    託之後未將送東西之事告訴被告甲○○等情節，堪予採信，
    因此被告甲○○未在房間內聽到「阿吉」託丁○○送東西之
    事，而丁○○亦未告知所送之東西為何，因此依證人丁○○
    之證詞尚難認被告甲○○與「阿吉」或丁○○間有何販毒之
    謀議。
  (二)本件依證人乙○○之證詞及前述連絡購買毒品電話之通聯記
    錄，足認證人乙○○係打電話給「阿吉」購買第一級毒品海
    洛因，並未與被告甲○○聯絡，且亦查無其他證據證明「阿
    吉」曾與被告甲○○聯絡或交代被告甲○○與丁○○一同交
    付毒品與購毒者，足見真正販毒之人是「阿吉」，而「阿吉
    」只是命丁○○為其送貨，即使被警方盯上查獲，則警方所
    逮捕之人是丁○○，而不會是「阿吉」；因此被告甲○○所
    辯並非完全不可採，且依上開情事，足認被告甲○○對於「
    阿吉」利用丁○○之事完全不知情，由此足證被告甲○○未
    與「阿吉」或丁○○有何販毒之謀議。
  (三)公訴人雖謂被告甲○○與丁○○於「阿吉」住處停留已有三
    小時（同日十時起至十四時）以上，被告甲○○豈有不知丁○○駕車外出之目的？惟公訴人並未能舉證證明被告甲○○
    明知丁○○係為「阿吉」交付毒品予購毒者而仍與其一同駕
    車外出，且上開推論如果能成立，為何未一併起訴同在屋內
    亦停留有三小時之久之李東峰為共犯？尚難據此推論做為認
    定被告甲○○有罪之證據。
  (四)公訴意旨依據證人李明宜之證詞，認被告甲○○與丁○○先
    後在三處不同之處所交付毒品予購買毒品者，推論被告甲○○所辯其事前不知丁○○在販賣毒品乙詞不足採信。惟依證
    人李明宜於原審審理時證述：伊自大雅路與健行路口加油站
    之後，因同事去逮捕乙○○，只有伊一人跟監，且保持一段
    距離，只知丁○○有搖下車窗與人傳遞東西，但沒有目擊傳
    遞東西為何，亦無法確認車內的人交付的是何東西等語（見
    原審卷第八五、八六頁），依證人李明宜之證詞，顯見其並
    未明確目擊丁○○之第二、三次之販毒行為，本件又未查扣
    任何丁○○第二、三次所販賣之毒品，亦未查獲購買毒品之
    人，自難僅憑證人李明宜之證詞遽認被告甲○○或丁○○有
    第二、三次之販毒行為。
  (五)又刑事訴訟法規定被告有緘默權，被告基於不自證己罪原則
    ，無真實陳述之義務，亦不負自證清白之責任，不能因被告
    所辯不足採信，或所供前後矛盾，即為不利於被告之認定，
    是尚無法僅以被告甲○○或丁○○前後供述外出之事由不一
    ，即推認被告甲○○犯罪。
  (六)據上所述，本案除了被告甲○○因欲外出買便當，又因對台
    中市區○道路較熟悉而為丁○○開車外，查無其他積極之證
    據足資證明被告甲○○涉有販賣海洛因之犯行，公訴人所提
    之證據，其證明力尚不足以證明被告甲○○涉有販賣第一級
    毒品海洛因之犯行，故依首開說明，原審因而為被告甲○○
    無罪之諭知，並無違誤，公訴人雖執被告甲○○與丁○○供
    述外出之事由前後不一，認被告甲○○所辯不足採信而指摘
    原判決不當，然查證人李明宜、丁○○所證之證詞證明力尚
    不足以認定被告甲○○有本件販毒犯行之論證，業如上述，
    此外，檢察官復未能提出其他事證資為證明，其上訴意旨尚
    嫌缺乏依據，並無理由，應予駁回。
四、被告甲○○經合法傳喚，無正當理由未於本院審判期日到庭
    ，爰不待其陳述逕行判決。
據上論斷，應依刑事訴訟法第三百七十一條、第三百六十九條第
一項前段、第三百六十八條、第三百六十四條、第二百九十九條
第一項前段，毒品危害防制條例第四條第一項、第十九條第一項
，刑法第十一條前段、刑法第二條第一項前段、修正前刑法第二
十八條、修正前刑法第四十七條、修正前刑法第五十九條、修正
前刑法第六十五條第二項，判決如主文。
本案經檢察官丙○○到庭執行職務。
中    華    民    國    95    年    12    月    28    日
              刑事第十一庭  審判長法  官  郭  同  奇
                                  法  官  何  志  通
                                  法  官  胡  文  傑
上列正本證明與原本無異。
檢察官、被告丁○○得上訴。
被告甲○○不得上訴。
如不服本判決應於收受送達後十日內向本院提出上訴書狀，其未
敘述上訴之理由者並得於提起上訴後十日內向本院補提理由書（
均須按他造當事人之人數附繕本）。
                                  書記官  陳  文  琴
中    華    民    國    95    年    12    月    28    日
                                                      Ｒ


司法院資訊處製作；財團法人民間司法改革基金會備份。
